【裁判字號】    99,易,44
【裁判日期】    990511
【裁判案由】    毒品危害防制條例
【裁判全文】
臺灣板橋地方法院刑事判決              99年度易字第44號
公  訴  人  臺灣板橋地方法院檢察署檢察官
被      告  甲○○
上列被告因違反毒品危害防制條例案件，經檢察官提起公訴（98
年度毒偵字第7790、8608號），被告於審判程序進行中為有罪陳
述，經告知簡式審判程序之旨，並聽取當事人之意見後，經本院
合議庭裁定由受命法官獨任進行簡式審判程序，判決如下：
    主  文
甲○○施用第二級毒品，累犯，處有期徒刑肆月，如易科罰金，
以新臺幣壹仟元折算壹日。又施用第二級毒品，累犯，處有期徒
刑肆月，如易科罰金，以新臺幣壹仟元折算壹日，扣案之殘渣袋
壹個沒收銷燬之。應執行有期徒刑柒月，如易科罰金，以新臺幣
壹仟元折算壹日，扣案之殘渣袋壹個沒收銷燬之。
    事  實
一、甲○○前因犯以下各等罪，除經執行(一)、(二)所示之觀察勒戒
    外，下列(三)所示之罪所判處之有期徒刑，均判決確定，並執
    行完畢（於本案構成累犯之前科）：
  (一)因於88年2 月間施用第二級毒品案件，經臺北地方法院於民
    國88年2 月10日以88年度毒聲字第417 號裁定送觀察、勒戒
    ，因認無繼續施用毒品之傾向，於88年3 月6 日執行完畢釋
    放出所，經臺灣臺北地方法院檢察署檢察官以88年度偵字第
    4593號處分不起訴（初犯）。
  (二)復因於出所後，隨即再犯施用毒品案件，而經本院於88年7
    月31日以88年度毒聲字第1883號裁定送觀察、勒戒，因認無
    繼續施用毒品之傾向，於88年9 月15日執行完畢釋放出所，
    並經臺灣臺北地方法院檢察署檢察官以88年度偵字第12228
    號、第13931 號處分不起訴確定（二犯，初犯觀察勒戒後，
    五年內再犯）。
  (三)又因於91年4 月22日犯妨害性自主罪，經臺灣高等法院以91
    年度上訴字第3815號判決判處有期徒刑六年十月，再經最高
    法院以92年度台上字第3847判決駁回其上訴，於92年7 月17
    日確定，於92年8 月8 日入監執行，嗣於96年10月26日因縮
    短刑期假釋出監並付保護管束，而於97年12月4 日保護管束
    期滿，未經撤銷假釋而視為執行完畢（於本案構成累犯之前
    科）。
  (四)再因於98年5 月7 日、同年7 月6 日各犯施用第二級毒品罪
    ，經臺灣臺北地方法院以98年簡字第4693號刑事判決判處有
    期徒刑並定其應執行刑為有期徒刑五月，於98年12月21日確
    定。（三犯、四犯，初犯觀察勒戒後，五年內已再犯，於該
    五年後再犯）。
  (五)另因於98年7 月21日犯施用第二級毒品罪，經臺灣臺北地方
    法院以98年易字第2494號刑事判決處有期徒刑四月，如易科
    罰金新臺幣仟元折算一日，於98年12月21日確定（五犯，初
    犯觀察勒戒後，五年內已再犯，於該五年後再犯）。
二、甲○○因上開施用毒品犯行，經執行觀察勒戒，已明知甲基
    安非他命，係經毒品危害防制條例分列為第二級毒品，不得
    持以施用，惟仍不能戒除施用毒品之惡習，竟又基於施用第
    二級毒品甲基安非他命之犯意，分別於下列各該時地，分別
    施用第二級毒品甲基安非他命：
  (一)於98年9 月20日晚間8 時37分許為警採尿時起回溯五天（
    120 小時）內某時，在不詳地點，施用第二級毒品甲基安非
    他命。嗣經警於同年月20日查獲其涉犯竊盜犯行，而其於上
    開時間，經警所採集之尿液送驗結果，係呈甲基安非他命陽
    性反應，始查知上情（六犯，初犯觀察勒戒後，五年內已再
    犯，於該五年後再犯；98年度毒偵字第8608號起訴事實）。
  (二)復於同年10月19日凌晨2 時許為警採尿時起（起訴書誤載為
    同年月18日晚間10時50分）回溯五天（120 小時）內某時，
    在不詳地點，施用第二級毒品甲基安非他命。嗣經警於同年
    月18日晚間10時50分許查獲其涉犯竊盜犯行，並扣得其裝盛
    上開其所施用之甲基安非他命之殘渣袋一個，而其於上開時
    間，經警所採集之尿液送驗結果，係呈甲基安非他命陽性反
    應，始查知上情（七犯，初犯觀察勒戒後，五年內已再犯，
    於該五年後再犯；98年度毒偵字第7790號起訴事實）。
三、案經臺北縣政府警察局永和分局、板橋分局報告臺灣板橋地
    方法院檢察署檢察官偵查起訴。
    理  由
一、本案被告甲○○所犯係死刑、無期徒刑或最輕本刑為三年以
    上有期徒刑以外之罪，於本院審判程序進行中，被告先就被
    訴事實為有罪之陳述，經本院告知簡式審判程序之旨，並聽
    取公訴人、被告之意見後，由本院合議庭依刑事訴訟法第27
    3 條之1第1項規定，裁定由受命法官獨任進行簡式審判程序
    。
二、被告甲○○就其於事實欄二所示之各該時間，分別施用第二
    級甲基安非他命之事實，經被告於本院審理中坦承不諱，且
    被告於上開時間經警採集之尿液，經送台灣檢驗科技股份有
    限公司以酵素免疫分析法為初步檢驗，並以氣相層析質譜儀
    法為確認檢驗後，均呈甲基安非他命類陽性反應，有臺北縣
    政府警察局永和分局、板橋分局偵辦毒品案件尿液代號對照
    表、臺灣檢驗科技股份有限公司濫用藥物檢驗報告（編號：
    UL/2009/A0568 號、UL/2009/A0948 號）等各一份在卷可查
    。查以，酵素免疫分析法屬免疫學分析原理，當其他藥物化
    學結構相近才可能引起偽陽氣相層析質譜儀法則係目前確認
    藥物篩檢結果時最常採用之確認方法，在良好的操作條件下
    ，以氣相層析質譜儀作藥物及其代謝物之定性及定量分析，
    幾乎不會有偽陽性反應產生，行政院衛生署管制藥品管理局
    92年6 月20日管檢字第0920004713號函函述甚明，是本件上
    開檢驗報告結果，應屬精確而堪採信。次查，按施用甲基安
    非他命後，經由代謝會產生安非他命，而施用安非他命經由
    代謝則不會再產生甲基安非他命，此有財團法人私立高雄醫
    學大學附設中和紀念醫院93年11月29日高醫附秘字第093000
    3384號函及附件可參，且依據英國藥協會所編纂之Clarke's
    Isolation and Identif-ication of Drugs一書之記載，人
    體施用安非他命後，主要代謝物有未改變型態之安非他命，
    而無甲基安非他命，然人體施用甲基安非他命後，主要代謝
    物有未改變型態之甲基安非他命及安非他命，此亦有法務部
    調查局93年5 月4 日調科壹字第09362413980 號函述可稽；
    此外，毒品施用後於尿液中可檢出之時間，受施用劑量及施
    用頻率、施用方式、飲水量之多寡、個人體質及其代謝情況
    等因素影響，因個案而異，於服用甲基安非他命後，一般可
    檢出之時間為一至五天，行政院衛生署管制藥品管理局92年
    12月2 日管檢字第0920009990號函可供參照。依上開事證，
    被告確有於上開經警採尿往前回溯一至五天之某時，施用第
    二級毒品甲基安非他命之犯行，應堪認定。
三、按毒品危害防制條例於92年7月9日修正公布，自93年1月9日
    施行，其中第20條、第23條將施用毒品之刑事處遇程序，區
    分為「初犯」及「五年內再犯」、「五年後再犯」。依其立
    法理由之說明：「初犯」，經觀察、勒戒或強制戒治後，應
    為不起訴處分或不付審理之裁定；經觀察、勒戒或強制戒治
    執行完畢釋放後，「五年內再犯」者，因其再犯率甚高，原
    實施之觀察、勒戒及強制戒治既已無法收其實效，爰依法追
    訴或裁定交付審理。至於經觀察、勒戒或強制戒治執行完畢
    釋放後，「五年後再犯」者，前所實施之觀察、勒戒或強制
    戒治已足以遮斷其施用毒品之毒癮，為期自新及協助其斷除
    毒癮，仍適用「初犯」規定，先經觀察、勒戒或強制戒治之
    程序。從而依修正後之規定，僅限於「初犯」及「五年後再
    犯」二種情形，始應先經觀察、勒戒或強制戒治程序。倘被
    告於五年內已再犯，經依法追訴處罰，縱其第三次（或第三
    次以上）再度施用毒品之時間，在初犯經觀察、勒戒或強制
    戒治執行完畢釋放五年以後，已不合於「五年後再犯」之規
    定，且因已於「五年內再犯」，顯見其再犯率甚高，原實施
    觀察、勒戒或強制戒治，已無法收其實效，即應依該條例第
    10條處罰（最高法院95年度第7 次刑事庭會議決議要旨參照
    ）。查以，被告於事實欄一、(一)所示之執行觀察勒戒後（初
    犯），於執行完畢五年內，隨即為事實欄一、(二)所示之施用
    毒品行為等情，有臺灣高等法院被告前案紀錄表各一份在卷
    可稽，被告於初犯經觀察勒戒執行完畢釋放五年以內，即為
    二犯，依上開說明，該二犯至本案之六、七犯，均非毒品危
    害防制條例第23條第2 項所規定之「五年後再犯」類型，應
    依法訴追處罰。綜上所述，本案事證明確，被告犯行洵堪認
    定，應予依法論科。
四、按甲基安非他命係分屬毒品危害防制條例第2 條第2項第2款
    規定之第二級毒品，被告於上開時地，分別施用甲基安非他
    命之行為，核其所為，均係犯毒品危害防制條例第10條第2
    項之施用第二級毒品罪，共二罪。又被告為施用上開毒品而
    持有各該毒品之低度行為，應為施用之高度行為所吸收，不
    另論罪。被告有如事實欄一所示之犯罪科刑暨執行紀錄，有
    臺灣高等法院被告前案紀錄表在卷可稽，其於有期徒刑之執
    行完畢後，五年以內故意再犯有期徒刑以上之本案各罪，均
    為累犯，均應依刑法第47條第1 項規定，各加重其刑。爰審
    酌被告前已因施用毒品犯行，經觀察勒戒，並已不起訴處分
    確定，本應知所惕勵，竟仍再為本案施用毒品之犯行，顯見
    其意志不堅，缺乏戒毒意志，除戕害自己身心健康外，並易
    導致社會危險，斟酌其智識程度、犯罪動機、目的、犯後態
    度及前次施用毒品案件所處刑度及公訴人請求量處有期徒刑
    八月等之一切情狀，茲就所犯各罪，分別量處如主文所示之
    宣告刑，並定其應執行刑，及就前開宣告刑及定應執行刑部
    分，均諭知易科罰金之折算標準如主文所示，以示懲儆。
五、事實欄二、(二)所示之扣案殘渣袋，查係包裝其同欄所施用之
    甲基安非他命之包裝袋，因係包裝該毒品而與該毒品難以析
    離，自應認屬查獲之毒品（臺灣高等法院暨所屬法院96年法
    律座談會刑事類提案第18號研討結果參照），應依毒品危害
    防制條例第18條第1 項前段規定，沒收銷燬之。
據上論斷，應依刑事訴訟法第273 條之1 第1 項、第299 條第1 
項前段、毒品危害防制條例第10條第2 項、第18條第1 項，刑法
第11條、第51條第5 款、第47條第1 項、第41條第1 項，判決如
主文。
本案經檢察官陳怡親到庭執行職務。    
中    華    民    國    99    年    5     月    11    日
                  刑事第一庭  法  官   陳世旻
上列正本證明與原本無異。
如不服本判決，應於判決送達後10日內敘明上訴理由，向本院提
出上訴狀 (應附繕本) ，上訴於臺灣高等法院。其未敘述上訴理
由者，應於上訴期間屆滿後20日內向本院補提理由書「切勿逕送
上級法院」。
                              書記官   楊雅芳
中    華    民    國    99    年    5     月    13    日

附錄：本案論罪科刑法條
毒品危害防制條例 (民國97年04月30日修正)
第10條
施用第一級毒品者，處六月以上五年以下有期徒刑。
施用第二級毒品者，處三年以下有期徒刑。

司法院資訊處製作；財團法人民間司法改革基金會備份。
